【裁判字號】    99,訴,1284
【裁判日期】    991231
【裁判案由】    侵權行為損害賠償
【裁判全文】
臺灣板橋地方法院民事判決              99年度訴字第1284號
原      告  林慧琦
法定代理人  陳秋娥
被      告  盧巍祥
上列當事人間請求侵權行為損害賠償事件，經本院刑事庭裁定移
送（98年度交附民字第230 號），本院於民國99年12月15日言詞
辯論終結，判決如下：
    主  文
被告應給付原告新臺幣伍拾伍萬陸仟柒佰玖拾貳元，及自民國九
十八年八月二十二日起至清償日止，按年息百分之五計算之利息
。
原告其餘之訴駁回。
訴訟費用由被告負擔百分之三十五，餘由原告負擔。
本判決第一項於原告以新臺幣拾捌萬陸仟元為被告供擔保後，得
假執行；但被告如以新臺幣伍拾伍萬陸仟柒佰玖拾貳元為原告預
供擔保，得免為假執行。
原告其餘假執行之聲請駁回。
    事實及理由
壹、程序方面
    被告經合法通知未於言詞辯論期日到場，核無民事訴訟法第
    386 條各款所列情形，爰依原告聲請，由其一造辯論而為判
    決。
貳、實體方面
一、原告主張：
  (一)被告於民國98年1 月1 日3 時14分許，駕駛車牌號碼Q9-425
    2 號自用小客車，沿臺北縣土城市（已於99年12月25日改制
    為新北市土城區○○○路○ 段56巷左轉中華路1 段前往臺北
    縣板橋市（已於99年12月25日改制為新北市板橋區）方向行
    駛時，本應注意車前狀況並遵守交通號誌指示行駛，而依當
    時情形又無不能注意之情事，竟疏於注意及此，未注意車前
    狀況，轉頭與後座搭載之友人談話，並違規闖紅燈左轉彎，
    適原告騎乘車牌號碼176- DHP號重型機車沿臺北縣土城市○
    ○路○ 段往臺北縣三峽鎮方向行駛至該處，閃避不及遭被告
    撞擊倒地，原告因而受有左橈骨尺骨骨折、右股骨骨折、左
    膝6 公分撕裂傷、臉部擦傷等傷害。被告於肇事後，竟未停
    車施以必要之救護即駕車逃逸，經目擊者記下車牌號碼報警
    查獲。被告上開過失傷害之犯行，業經本院以98年度交訴字
    95號刑事判決判處被告過失傷害人，處有期徒刑4 月，如易
    科罰金，以1, 000元折算1 日確定，是以被告之侵權行為應
    可認定。
  (二)原告爰依民法第184 條第1 項前段、第191 條之2 前段、第
    195 條第1 項前段、第216 條規定，請求被告賠償如下之損
    害：
  1.醫療費用部分：
  (1)原告因本件傷害於98年1 月至7 月之期間就診，亞東醫院醫
    療費用新臺幣（下同）3,280 元、長庚醫院醫療費用13,222
    元，合計16,502元。
  (2)98年8 月後之醫療費用部分：98年10月21日、99年11月8 日
    至長庚醫院就診之醫療費用各440 元，共880 元；99年11月
    22日至同年月25日至長庚醫院住院進行鋼釘移除手術之醫療
    費用為2,346 元，99年12月6 日至長庚醫院回診之醫療費用
    為310 元，合計共3,536元。
  2.醫療用品費用部分：
    原告因本件傷害購買住院時及出院後治療所需之墊布、紗布
    、棉棒、透氣膠帶、生理食鹽水等用品及輪椅一台，共計4,
    151 元。
  3.看護費用部分：
    原告因本件傷害於98年1 月至3 月間之看護費每月3 萬元，
    計9 萬元。被告因骨折於住院期間及出院初期無法自行行動
    ，必須有人扶持及看護，原告雖未另僱用他人看護，而由母
    親親自看護，但並不能因此令加害人免責，此種出於親情關
    係之看護所付出之勞力，仍得以金錢評價，故亦應視同為原
    告受有看護費之損害，始符公平理念。以上請求之金額也遠
    低於職業看護每天2,000 元之行情。
  4.交通費用部分：
  (1)98年1 月至6 月間原告仍就讀桃園縣龜山鄉成功工商學校，
    因本件傷害而行動不便，上下學均由母親開車親自接送往返
    ，98年3 月至6 月間所支出之油費計11,020元。
  (2)98年1 月至7 月，每月至醫院回診一次，每次交通費500 元
    ，計3,500 元。
  5.薪資損失部分：
  (1)原告本於課餘時間在桃園縣蘆竹鄉○○路115 號茶太屋蘆竹
    中山店打工，月薪為15,000元，因本次車禍受傷致無法上班
    ，自98年1 月至6 月計受有薪資損失90,000元。
  (2)98年7 月原告高職畢業後，未繼續升學，原可正常就職上班
    ，但因右大腿骨折，尚未痊癒，仍需持柺杖助走，行動不便
    ，無法工作，醫生說自手術後1 年半才能拆除右大腿內之鋼
    釘，之後尚需2 個月復建，則自98年7 月至99年8 月間計14
    個月均無法正常工作，按正常工作之月薪22,000元計算，共
    計受有308,000 元之薪資損失。
  6.精神慰撫金部分：
    本件車禍原告之右股骨骨折有兩處，傷勢嚴重，須一年半才
    能拆除鋼釘，之後尚需2 個月復建，這段期間身體的痛楚及
    行動不便，致身心所受折磨及煎熬非淺，屆時縱使痊癒，也
    無法回復到未受傷前之健康狀態，運動上定會受到限制，有
    相當程度之遺害，而原告現年才19歲，未來之日子仍長，日
    後精神上所受之損害是長久持續的，爰請求賠償80萬元。
  7.未來預計須支付之醫療費部分：
  (1)自98年8 月起至復建結束共13個月預計每月至長庚醫院回診
    之醫療費及交通費以1,000元計，共計13,000元。
  (2)拆鋼釘時需住院7 天，醫療費1 萬元，看護費14,000元，計
    24,000元。
  (3)右大腿手術造成之外部傷疤之整形美容費用20萬元。
    以上合計請求賠償之總金額為1,560,173元。
  (三)聲明：1.被告應給付原告1,560,173 元及自本訴狀繕本送達
    翌日起至清償日止，按週年利率5 ％計算之利息。2.原告願
    供擔保請准宣告假執行。
二、被告經合法通知未於言詞辯論期日到場，惟具狀抗辯：
  (一)被告對於過失傷害原告部分已於刑事偵查及審理時坦承犯罪
    ，對於構成侵權行為事實經過，並不爭執，惟對於原告請求
    賠償之金額意見如下：
  1.對於原告主張已支付醫療費用16,502元部分不爭執。
  2.增加生活上之需要之損害部分：因原告未提出診斷證明書證
    明有由他人看護之必要，復且被告於刑案偵審期間，多次目
    睹原告可一人行走，不需他人扶持。又其空言有由母親接送
    之油費及醫院回診之交通費，並未提出單據證明係用之於返
    回醫院之用，且其母親油費支出是否全數用於載送原告上下
    學，亦有疑義。
  3.薪資損失部分：原告僅提出一紙手寫並加蓋圓戳章之文件，
    以證明其有任職茶太屋，且月薪為15,000元一節，其真實性
    有疑。又其主張受有薪資之損害，亦未能證明上揭傷勢如何
    影響其未能工作，且如前述，原告雖有受傷惟應尚未喪失行
    動能力，是其個人主張薪資損害，完全出自其個人片面之計
    算，依法不應准許。
  4.慰撫金80萬元部分：被告固認原告受傷乃屬事實，惟原告傷
    勢之程度尚非極為嚴重，且被告現無工作，僅為高中學歷，
    原告請求之金額過高。
  5.未來預計須支付之醫療費部分：原告未提出證據以證明有上
    揭損害。
  (二)被告現無工作，且因此次車禍遭指摘涉有肇事逃逸犯行，已
    被吊銷大客車駕駛執照，迄成均無收入來源，全賴父母有限
    之經濟來源。
  (三)聲明：請求駁回原告之訴及假執行之聲請。
三、兩造不爭執之事項：
  (一)被告於98年1 月1 日3 時14分許，駕駛車牌號碼Q9-4252 號
    自用小客車，沿臺北縣土城市○○路○ 段56巷左轉中華路1
    段前往臺北縣板橋市方向行駛時，本應注意車前狀況並遵守
    交通號誌指示行駛，而依當時情形又無不能注意之情事，竟
    疏於注意及此，未注意車前狀況，轉頭與後座搭載之友人談
    話，並違規闖紅燈左轉彎，適原告騎乘車牌號碼176- DHP號
    重型機車沿臺北縣土城市○○路○ 段往臺北縣三峽鎮方向行
    駛至該處，閃避不及遭被告撞擊倒地，原告因而受有左橈骨
    尺骨骨折、右股骨骨折、左膝6 公分撕裂傷、臉部擦傷等傷
    害。被告於肇事後，竟未停車施以必要之救護即駕車逃逸，
    經目擊者記下車牌號碼報警查獲。被告上開過失傷害之犯行
    ，業經本院以98年度交訴字95號刑事判決判處被告過失傷害
    人，處有期徒刑4 月，如易科罰金，以1, 000元折算1 日確
    定（見本院卷第5 至9 頁本院98年度交訴字95號刑事判決、
    本院98年度交附民字第230 號卷第8 、9 頁亞東醫院診斷證
    明書、長庚醫院診斷證明書等影本）。
  (二)被告因上開過失傷害行為，對於原告應負侵權行為損害賠償
    責任（見本院卷第20頁被告民事答辯狀）。
  (三)原告因本件傷害於98年1 月至7 月之期間就診，亞東醫院醫
    療費用3,280 元、長庚醫院醫療費用13,222元，合計16,502
    元（見本院98年度交附民字第230 號卷第11至20頁亞東醫院
    及長庚醫院醫療費用收據等影本）。
  (四)原告因本件傷害於98年10月21日、99年11月8 日至長庚醫院
    就診之醫療費用各440 元，共880 元；99年11月22日至同年
    月25日至長庚醫院住院進行鋼釘移除手術之醫療費用為2,34
    6 元，99年12月6 日至長庚醫院回診之醫療費用為310 元，
    合計共3,536 元（見本院卷第219 至222 頁長庚醫院診斷證
    明書及醫療費用收據）。
  (五)原告因本件傷害購買住院時及出院後治療所需之墊布、紗布
    、棉棒、透氣膠帶、生理食鹽水等用品及輪椅一台，共計4,
    151 元（見本院98年度交附民字第230 號卷第22頁統一發票
    影本）。
  (六)原告於99年7 月1 日受領強制汽車責任保險之保險金22,397
    元（見本院卷第196 頁反面言詞辯論筆錄、第199 頁原告之
    存摺影本）。
四、得心證之理由：
  (一)原告主張因被告之過失侵權行為致受有上述損害，被告應賠
    償原告1,560,173 元；被告對於其應負侵權行為損害賠償責
    任乙節並無爭執，惟以前詞抗辯應賠償之金額。是本件所應
    審究之爭點為：原告得請求損害賠償之金額若干？
  (二)經查：
  1.按因故意或過失，不法侵害他人之權利者，負損害賠償責任
    ；又按汽車、機車或其他非依軌道行駛之動力車輛，在使用
    中加損害於他人者，駕駛人應賠償因此所生之損害，民法第
    184 條第1 項前段、第191 條之2 前段分別定有明文。查被
    告因本件過失行為致原告身體受有傷害，應負過失侵權行為
    責任乙節，為被告所不爭執，從而，原告依侵權行為之法律
    關係請求被告賠償其損害，自屬有據。
  2.原告得請求損害賠償之金額若干？
    查被告過失不法侵害原告致原告受傷，依民法第184 條第1
    項前段、第191 條之2 前段、第193 條第1 項、第195 條第
    1 項前段之規定，被告應負損害賠償責任。茲就原告請求之
    各項損害，分別審酌如下：
  (1)醫療費用部分：
    原告主張因本件傷害於98年1 月至7 月至亞東醫院就診之醫
    療費用為3,280 元、長庚醫院之醫療費用為13,222元，合計
    16,502元；又98年10月21日、99年11月8 日至長庚醫院就診
    之醫療費用各440 元，共880 元；99年11月22日至同年月25
    日至長庚醫院住院進行鋼釘移除手術之醫療費用為2,346 元
    ，99年12月6 日至長庚醫院回診之醫療費用為310 元，合計
    共3,536 元，總計支出醫療費用20,038元，為被告所未爭執
    ，復有亞東醫院及長庚醫院醫療費用收據、長庚醫院診斷證
    明書為證（見本院98年度交附民字第230 號卷第11至20頁、
    本院卷第219 至222 頁），是原告請求被告賠償醫療費用20
    ,038元，自屬有據。另原告主張自98年8 月起至復建結束共
    13個月預計每月至長庚醫院回診之醫療費及交通費以1,000
    元計，共計13,000元，及拆鋼釘時需住院7 天，醫療費1 萬
    元部分，除前述本院准許之3,536 元部分外，未見原告舉證
    以實其說，則逾此金額之請求，則無理由，不應准許。
  (2)醫療用品費用部分：
    原告主張因本件傷害購買住院時及出院後治療所需之墊布、
    紗布、棉棒、透氣膠帶、生理食鹽水等用品及輪椅一台，共
    計4,151 元，為被告所未爭執，並有統一發票影本為證（見
    本院98年度交附民字第230 號卷第22頁），是原告主張此部
    分損害為4,151 元，亦屬有據。
  3.看護費用部分：
    原告主張因本件傷害於98年1 月至3 月間之看護費每月3 萬
    元，共計9 萬元；另於本件起訴時預計移除鋼釘住院期間7
    天之看護費為14,000元（即每日2,000 元）等節，為被告所
    否認。經本院依職權函詢長庚醫院關於原告之本件傷勢是否
    須專人看護及看護之期間如何，經該院以99年9 月16日（99
    ）長庚院法字第0897號函回覆：原告之傷勢尚未達法規需專
    人照顧之傷害等級，惟建議於原告住院期間可由專人全日照
    護等語，有該函文及原告病歷影本1 份在卷可稽（見本院卷
    第59至194 頁）。又原告住院進行手術之期間分別為98年1
    月1 日入院至98年1 月7 日出院共7 天，及99年11月22日入
    院至99年11月25日出院共4 天，前者7 天部分以原告主張之
    看護費每月3 萬計算，原告住院7 天之看護費用損害應為7,
    000 元（3 萬元÷30天×7 天=7,000）；後者4 天以原告主
    張每日2,000 元計算，原告住院4 天之看護費用損害應為8,
    000 元。從而，原告請求看護費用損害15,000元（7,000 元
    +8,000元=15,000 元），應予准許；逾此金額之請求，則無
    理由，不應准許。
  4.交通費用部分：
    原告主張因本件傷害行動不便，於98年1 月至6 月間上下學
    均由母親開車親自接送往返，98年3 月至6 月間所支出之油
    費計11,020元，及98年1 月至7 月每月至醫院回診1 次，每
    次交通費500 元，計3,500 元，並提出加油站開立之統一發
    票影本為證（見本院卷第24至27頁），惟此為被告以前詞所
    否認。按民事訴訟法第277 條前段規定：「當事人主張有利
    於己之事實者，就其事實有舉證之責任。」，是原告自應就
    此項有利於己之事實負舉證責任。而觀諸原告所提出之加油
    站統一發票影本，僅足證明加油之金額，至於係何人前往加
    油？是否確係原告之母親接送原告上下學及就診所使用之油
    料？未見原告舉證以實其說，則原告此部分主張，即屬無據
    ，不應准許。
  5.薪資損失部分：
  (1)原告主張其原本於桃園縣蘆竹鄉○○路115 號茶太屋蘆竹中
    山店打工，月薪為15,000元，因本次車禍受傷致無法上班，
    自98年1 月至6 月計受有薪資損失90,000元；又98年7 月原
    告高職畢業後，未繼續升學，原可正常就職上班，但因右大
    腿骨折，尚未痊癒，仍需持柺杖助走，行動不便，無法工作
    ，醫生說自手術後1 年半才能拆除右大腿內之鋼釘，之後尚
    需2 個月復建，則自98年7 月至99年8 月間計14個月均無法
    正常工作，按正常工作之月薪22,000元計算，共計受有308,
    000 元之薪資損失等情，並提出長庚紀念醫院診斷證明書、
    畢業證書及茶太屋蘆竹中山店薪資證明等件影本為證（見本
    院98年度交附民字第230 號卷第9 、23、28頁），惟為被告
    以前詞所否認。
  (2)關於原告因本件傷勢需休養而無法工作之期間，經本院依職
    權函詢長庚醫院，據該院以99年9 月16日（99）長庚院法字
    第0897號函回覆：原告之傷勢若無特殊變化，應可於6 個月
    後恢復工作能力，但因個人復原情況不同，故無法一概而論
    等語，有該函文在卷足佐（見本院卷第59頁），足徵原告因
    本件傷勢需休養而無法工作之期間為98年1 月1 日至98年6
    月30日之6 個月期間。至於原告主張其自98年7 月至99年8
    月間計14個月均無法工作，惟未舉證以實其說，尚難遽採。
    又關於原告於本件車禍發生前之薪資收入，經本院依職權函
    詢茶太屋蘆竹中山店，據該店於99年9 月13日回覆表示：原
    告自96年12月起至97年12月止於該店擔任工讀生，以時薪計
    算每小時100 元，每月工作天數於25至29天之間，月薪約14
    ,800元至16,400元不等，有員工工作證明1 紙存卷可憑（見
    本院卷第56頁）。是原告主張其每月薪資15,000元，即屬可
    採。
  (3)從而，原告請求因本件傷害而無法工作之薪資損失為90,000
    元（15,000元×6 個月=90,000 元），即屬有據，應予准許
    ；逾此金額之請求，則無理由，不應准許。
  6.精神慰撫金部分：
    本件原告因被告之過失侵權行為致身體受有傷害，原告精神
    上自受有相當之痛苦，原告依上開規定請求被告賠償精神上
    之損害，並無不合。爰審酌原告於本件車禍發生時，年僅18
    歲（79年9 月生），學歷為高級職業學校畢業，現於餐飲店
    工作，月薪約1 萬餘元，名下無不動產；被告於本件車禍發
    生時，年近21歲（77年1 月生），學歷為智光高中餐飲科畢
    業，現無工作及收入，名下無不動產等情，經兩造陳明在卷
    （見本院卷第21、22、23頁），並有本院依職權調查之稅務
    電子閘門財產所得調件明細表2 份存卷可憑（見本院卷第43
    至46頁）等兩造之學歷、職業、經濟狀況，及原告因本件傷
    害嚴重骨折，於98年1 月1 日手術後，迄99年11月23日始能
    進行鋼釘移除手術，並於出院後仍需繼續門診追蹤治療，有
    長庚醫院99年11月24日診斷證明書可稽（見本院卷第219 頁
    ），足徵原告所受之傷勢非輕等一切情狀，認為本件原告請
    求之慰撫金以45萬元為適當，應予准許；逾此金額之請求，
    則屬過高，不應准許。
  7.未來預計須支付之醫療費部分：
    原告主張其移除鋼釘後右大腿手術造成之外部傷疤之整形美
    容費用需支出20萬元乙節，為被告所否認。經本院依職權函
    詢長庚醫院關於原告右大腿傷疤之整形美容手術費用如何，
    經該院以99年10月26日（99）長庚院法字第1095號函回覆：
    病患右大腿之整形美容手術並非醫療建議之必要項目，故現
    無法評估其醫療費用等語，有該函文1 份在卷可稽（見本院
    卷第206 頁）。而原告迄未就其進行右大腿手術整形美容手
    術之必要性及費用舉證以實其說，自不應准許。
  8.從而，原告因本件侵權行為所受之損害總額為579,189 元（
    計算式：醫療費用20,038元+ 醫療用品費用4,151 ＋看護費
    15,000元+ 薪資損失90,000元+ 精神慰撫金450,000 元＝57
    9,189 元）。又按保險人依本法規定給付之保險金，視為加
    害人或被保險人損害賠償金額之一部分；加害人或被保險人
    受賠償請求時，得扣除之，強制汽車責任保險法第30條定有
    明文。查原告就本件事故已領得被告投保之強制責任保險金
    22,397元乙節（見本院卷第196 頁反面、第199 頁），業如
    前述，揆諸前揭規定，自應就前開損害賠償金額中扣除，是
    原告得請求之賠償金額應為556,792 元。
五、綜上所述，原告依侵權行為之法律關係，請求被告給付556,
    792 元，及自刑事附帶民事訴訟起訴狀繕本送達翌日即98年
    8 月22日起至清償日止，按年息5%計算之法定遲延利息，為
    有理由，應予准許；逾此部分之請求，為無理由，應予駁回
    。
六、本件事證已臻明確，兩造其餘攻擊防禦方法及未經援用之證
    據，經審酌後，核與判決結果不生影響，爰不一一論述。
七、原告陳明願供擔保以代釋明，請准宣告假執行，就原告勝訴
    部分核無不合，爰酌定相當之擔保金額准許之，並依職權宣
    告被告得供擔保免為假執行；至原告敗訴部分，其假執行之
    聲請失所附麗，應予駁回。
八、據上論結：原告之訴為一部有理由、一部無理由，依民事訴
    訟法第385 條第1 項前段、第79條、第390 條第2 項、第
    392 條第2 項，判決如主文。
中    華    民    國    99    年    12    月    31    日
                  民事第二庭    法  官  張筱琪
以上正本係照原本作成
如對本判決上訴，須於判決送達後20日內向本院提出上訴狀
中    華    民    國    99    年    12    月    31    日
                                書記官  連思斐

司法院資訊處製作；財團法人民間司法改革基金會備份。
